【裁判字號】    90,上易,639
【裁判日期】    900118
【裁判案由】    賭博
【裁判全文】
臺灣高等法院臺中分院刑事判決                      九十年度上易字第六三九號
    上  訴  人  臺灣台中地方法院檢察署檢察官
    被      告  丙○○
                丁○○
                己○○
                戊○○
    共同選任辯  乙○○
右上訴人因被告等賭博案件，經檢察官聲請簡易判決處刑（聲請簡易判決處刑案號：
臺灣臺中地方法院檢察署八十九年度偵字第一三八一九號），原審法院認不宜以簡易
判決處刑，改依通常程序判決，而不服臺灣臺中地方法院八十九年度易字第四０九六
號中華民國九十年一月十八日第一審判決，提起上訴，本院判決如左：
      主  文
原判決關於丙○○、丁○○、己○○部份撤銷。
丙○○、丁○○、己○○共同以賭博為常業，丙○○處有期徒刑參月，丁○○、己○○各處有期徒刑貳月，如易科罰金，均以參佰元折算壹日。丁○○、己○○均緩刑貳
年。
扣案之電動遊戲機具參拾柒台、賭資新台幣肆萬捌仟陸佰元、贈分雜記單拾壹張、日
報表肆張，均沒收。
其他（戊○○部份）上訴駁回。
      事  實
一、陳世銘（另由警察機關繼續追查中）係台中市○○街五十巷二十九號已申請核可
    取得營利事業登記之上賓電子遊藝場（下稱上賓遊藝場）負責人，竟基於概括之
    犯意，在上賓遊藝場內公眾得出入之場所，設置非公告查禁之電動遊戲機具三十
    七台，自民國（下同）八十九年七月十一日起，以前開電動遊戲機連續與不特定
    之人賭博財物，並僱用與其有犯意聯絡之丙○○、丁○○、己○○分別擔任該遊
    藝場主任、開分洗分員，由被告丙○○負責將賭客與電動遊戲機對賭所得分數兌
    換成現金，由被告丁○○及己○○擔任電動遊戲機開分、洗分之工作，兌換現金
    之方式係由賭客將與遊戲機對賭所贏得之分數，由開分員將之記載於積分卡上，
    再持該積分卡置放於由被告丙○○所提供而掛於上賓遊藝場廁所內二件襯衫其中
    一件之口袋內，再由被告丙○○將與積分卡等值之現金（即以一分兌換現金新台
    幣一元）置放於前開廁所內之另一件襯衫口袋內後，將積分卡取回，賭客再取出
    前開襯衫口袋內之現金，而共同以賭博為常業。嗣於同年八月十一日二十三時三
    十分許，為警查獲戊○○在上賓遊藝場內玩電動遊戲機具，並扣得電動遊戲機具
    三十七台、賭資新台幣四萬八千六百元、贈分雜記單十一張、日報表四張，並將
    廁所內所吊掛之二件襯衫拍照存證。
二、案經台中市警察局第四分局查獲，報請臺灣台中地方法院檢察署檢察官偵查後，
    聲請簡易判決處刑，原審改依通常程序判決。
      理  由
一、訊據被告丙○○、丁○○、己○○等人對於受僱在右揭上賓遊藝場分別擔任主任
    、開分洗分員，嗣為警查獲扣得電動遊戲機具三十七台、賭資新台幣四萬八千六
    百元、贈分雜記單十一張、日報表四張，並於該在遊藝場廁所內發現吊掛二件襯
    衫予以拍照存證之事實，供認不諱。雖彼等均矢口否認有何賭博犯行，被告丙○○辯稱：伊店不能兌換現金，客人以現金開分後，要玩到完為止，如要保留分數
    ，可以用積分卡保留，下次再來玩，伊於警訊時承認可以換現金，是因在現場被
    警察脅迫不得已才承認云云；被告丁○○及己○○亦辯稱：伊等只是負責開分、
    洗分工作，分數不可以換現金，剩下之分數客人可以換成積分卡，隨時都可以來
    玩云云。
二、但查：被告等前揭由被告丁○○及己○○擔任電動遊戲機開分、洗分之工作，由
    丙○○負責將賭客與電動遊戲機對賭所得分數兌換成現金，兌換之方式係則由賭
    客將與遊戲機對賭所贏得之分數，由開分員將之記載於積分卡上，再持該積分卡
    置放於由被告丙○○所提供而掛於上賓遊藝場廁所內二件襯衫其中一件之口袋內
    ，再由被告丙○○將與積分卡等值之現金（即以一分兌換現金新台幣一元）置放
    於前開廁所內之另一件襯衫口袋內後，將積分卡取回，賭客再取出前開襯衫口袋
    內現金之犯行，已據被告丙○○於警訊時自白供述甚詳，又有經警查獲之電動遊
    戲機具三十七台、賭資新台幣四萬八千六百元、贈分雜記單十一張、日報表四張
    扣案，並將廁所內所吊掛之二件襯衫拍照存證在卷，足見被告丙○○之自白核與
    事實相符，自得採為證據而據為裁判之基礎。
三、被告丙○○事後雖翻異其警訊初供，然其在原審謂警察謝元力有作勢要打伊，但
    沒有打，並向伊脅迫說如不承認就要嚴辦，伊因害怕才承認可換現金；於本院亦
    稱因警察說要嚴辦，伊害怕所以承認等語。惟謝元力僅係前往查緝之警官，並未
    對被告丙○○製作筆錄，而係由台中市警察局第四分局偵查員彭及訓於上賓遊藝
    場樓上對被告丙○○製作筆錄，且製作筆錄當時謝元力並未在二樓現場，而係在
    一樓處理相關扣案之物，製作筆錄時係被告丙○○自己承認賭客係以前述方式與
    之兌換現金等情，業據謝元力、彭及訓於原審結證綦詳。且被告丙○○除彭及訓
    於上賓遊藝場樓上對其製作筆錄外，其後在台中市警察局第四分局西屯分駐所由
    警員蔡崧頓製作筆錄時亦自白賭客可以分數兌換現金，此復據證人蔡崧頓在原審
    結證明確。又原審曾當庭勘驗被告丙○○提出之現場錄影帶，固有謝元力與被告
    丙○○對話之鏡頭，惟因該錄影帶並無任何聲音，無法證明謝元力有以前述話語
    脅迫被告丙○○必須承認有兌換現金之賭博情事，僅有被告丙○○於畫面結束前
    有雙手抱頭與謝元力共同離開之動作（按此係被告丙○○與謝元力前往廁所查看
    前述二件襯衫），並未出現謝元力有作勢欲毆打被告丙○○之明顯舉動。而原審
    就此訊問謝元力更證稱伊並無脅迫被告承認犯罪，亦無作勢要毆打被告丙○○之
    情形，參以被告丙○○於兩次由不同機關、不同人員訊問製作之警訊筆錄中皆一
    致自白稱可兌換現金等情以觀，被告丙○○於警訊中之自白應非出於被強暴、脅
    迫等不法方式取得，其自白應出於任意性甚明。被告丙○○、丁○○、己○○等
    否認犯罪，所為前述各辯解，無非係卸責之飾詞，不足遽採，其犯行均堪以認定
    。
四、按刑法上之常業犯，係指反覆以同種類之行為為目的之社會活動之職業性犯罪而
    言，被告等三人與上賓遊藝場負責人陳世銘（另由警察機關繼續追查中）在遊藝
    場內擺設如附表所示之電動機具多達三十七台，與不特定人賭博財物，互賭輸贏
    ，並就輸贏分數兌換現金，而均以此為業，恃此為生，核彼等所為，均係犯刑法
    第二百六十七條之常業賭博罪，檢察官依同法第二百六十六條第一項前段之普通
    賭博罪起訴，容有未洽，其起訴法條應予變更。又被告丙○○、丁○○、己○○
    等與上賓遊藝場負責人陳世銘共四人間，就上開犯行，或負責電動遊戲機開分、
    洗分及將分數記載於積分卡，或負責兌換現金，而有犯意聯絡及行為分擔，均應
    論以共同正犯。又彼等雖自八十九年七月十一日起，迄同年八月十一日為警查獲
    時止，在此期間內與不特定之多數人互賭輸贏，仍係常業犯之單純一罪。
五、原審未詳細勾稽全案證據調查所得，竟以本件未有任何賭客指陳兌換現金之人證
    ，亦未於廁所內之襯衫口袋中查獲任何積分卡及現金之物證，或當場查獲有賭客
    正以此方式與被告丙○○兌換現金，而認被告丙○○於警訊時之唯一自白不能證
    明與事實相符，即遽為被告丙○○、丁○○、己○○等三人無罪諭知，容有未洽
    ，公訴人上訴意旨執此指摘原判決不當，為有理由，自應由本院將原判決關於被
    告丙○○、丁○○、己○○等三人部份予以撤銷改判。茲審酌被告等之品行、犯
    罪之動機、犯罪之情節、犯罪所生之損害、犯罪後之態度等一切情狀，丙○○擔
    任現場經理負責兌換現金，情節較重，判處有期徒刑參月，丁○○、己○○僅受
    僱在現場從事開分、洗分、記載積分卡等工作，情節較輕，各處有期徒刑貳月，
    並均諭知易科罰金之折算標準，以參佰元折算壹日。又丁○○、己○○未曾受有
    期徒刑以上刑之宣告，此有台灣高等法院被告全國刑案資料查註表在卷可證，其
    為本件犯行之情節較屬輕微，經此起訴審判，並為科刑之判決，應已知所警惕，
    而無再犯之虞，本院認所宣告之刑以暫不執行為適當，乃併予宣告緩刑貳年，以
    資惕勵。扣案之電動遊戲機具參拾柒台、賭資新台幣肆萬捌仟陸佰元，係當場賭
    博之器具與在賭檯之財物，贈分雜記單拾壹張、日報表肆張，係被告所有供犯罪
    使用之物，均分別依刑法第二百六十六條第二項、第三十八條第一項第二款之規
    定宣告沒收。
六、又公訴意旨略以：被告戊○○於前述時地在台中市○○街五十巷二十九號已申請
    核可取得營利事業登記之上賓遊藝場內公眾得出入之場所，玩賭電動遊戲機具，
    為警當場查獲，亦涉有刑法第二百六十六條第一項前段之賭博罪嫌云云。惟按：
  (一)、犯罪事實應依證據認定之，無證據不得推定其犯罪事實；又不能證明被告犯罪
      者，應諭知無罪之判決，刑事訴訟法第一百五十四條、第三百零一條第一項分
      別定有明文。而認定被告有罪之事實應憑證據，如未能發現相當之證據，或證
      據不足以證明，自不能以推測或擬制之方法，以為裁判之基礎；且認定事實所
      憑之證據，其為訴訟上之證明，須達於通常一般人均不致有所懷疑，而得確信
      其為事實之程度者，始得據為有罪之認定；倘其證明尚未達到此一程度，而有
      合理之懷疑存在時，尚難為有罪之認定基礎；苟積極證據不足為不利於被告事
      實之認定時，即應為有利於被告之認定，更不必有何有利之證據（最高法院三
      十年上字第八一六號、四十年台上字第八六號、七十六年台上字第四九八六號
      判決參照）。
  (二)、本件公訴意旨認被告戊○○涉有賭博罪，無非係以其在上賓遊藝場內玩賭電動
      遊戲機具時，被警當場查獲，及有前述扣案之物等為論據。但被告戊○○始終
      堅決否認有何在公眾得出入之場所賭博之犯行，辯稱：伊固曾到過上賓遊藝場
      玩電動遊戲機二次，但該店係合法遊藝場，伊前往該店玩電動遊戲機，純屬娛
      樂，此次伊剛去玩不久，還沒有打完就被警查獲，伊未曾以積分卡分數兌換現
      金，亦不知該店能以積分卡分數兌換現金等語。本件被告戊○○雖於上賓遊藝
      場內玩電動遊戲機時，被警當場查獲，然並未被查出其有以互賭輸贏所得之積
      分卡分數兌換現金財物之賭博情事，而警方扣得之電動遊戲機具三十七台、賭
      資新台幣四萬八千六百元、贈分雜記單十一張、日報表四張，及該店廁所內吊
      掛二件襯衫之照片等物品，皆不能用以證明被告戊○○涉有賭博犯行。揆諸上
      述法條及判例意旨說明，自不能以推測或擬制之方法，遽為其有罪之認定。
  (三)、原審以本件查無積極證據足以證明被告犯罪，因而為被告戊○○無罪之諭知，
      其認事用法，均無不合，檢察官上訴指摘原審判決不當，關於被告戊○○部份
      ，難認為有理由，應予駁回。
七、據上論斷，應依刑事訴訟法第三百六十八條、第三百六十九條第一項前段、第三
    百六十四條、第二百九十九條第一項前段、第三百條，刑法第二百六十七條、第
    二十八條、第四十一條第一項、第二百六十六條第二項、第三十八條第一項第二
    款、第七十四條第一款，罰金罰鍰提高標準條例第一條前段、第二條，判決如主
    文。
八、本案經檢察官甲○○到庭執行職務。
中       華       民       國   九  十    年     四      月   二十四    日
                                臺灣高等法院臺中分院刑事第九庭
                                      審判長法  官  陳  筱  珮
                                            法  官  趙  春  碧
                                          法  官  古  金  男
右正本證明與原本無異。
不得上訴。
                                            書記官  陳  妙  瑋
中       華       民       國   九  十    年     四      月   二十五    日
附錄論罪科刑法條：
刑法第第二百六十七條
以賭博為常業者，處二年以下有期徒刑，得併科一千元以下罰金。
                                                                        Ｋ


司法院資訊處製作；財團法人民間司法改革基金會備份。
